臺灣雲林地方法院民事判決　九十三年度訴字第二○八號
　　原　　　告　乙○○
　　被　　　告　戊○○
　　　　　　　　甲○○
　　　　　　　　丙○○
　　　　　　　　庚○○
　　　　　　　　己○○
　　　　　　　　丁○○
右當事人間請求分割共有物事件，本院於民國九十三年六月二十九日言詞辯論終結，
判決如左：
    主    文
兩造共有坐落雲林縣西螺鎮○○段五四六之二○地號，地目建，面積○‧○三九五公
頃之土地，其分割方法如附圖甲案所示，即：編號戊面積○‧○一四八公頃分歸原告
乙○○與被告戊○○、甲○○共同取得，並按原應有部分比例保持共有；編號甲面積
○‧○○四九四公頃分歸被告丙○○取得；編號乙面積○‧○○四九四公頃分歸被告
庚○○取得；編號丙面積○‧○○九八八公頃分歸被告丁○○取得；編號丁面積○‧
○○四九四公頃分歸被告己○○取得。
訴訟費用由兩造按原應有部分比例負擔。
    事    實
甲、原告方面：
　一、聲明：如主文所示。
　二、陳述：坐落雲林縣西螺鎮○○段五四六之二○地號土地為兩造所共有，除被告
　　　　　　丁○○應有部分為八分之二外，其餘當事人之應有部分均為八分之一。
　　　　　　兩造並無訂立不分割之特約，亦無因使用之目的致不能分割之情形，因
　　　　　　共有人間無法達成協議分割，爰依法請求分割。
　三、證據：提出土地登記謄本、地籍圖謄本為證。
乙、被告戊○○、甲○○方面：
  一、聲明：如主文所示。
  二、陳述：就分割後取得之土地，仍願意與原告繼續保持共有。
丙、被告丙○○、庚○○、己○○、丁○○方面：
　一、聲明：原告之訴駁回。
  二、陳述：就分割後取得之土地，不願意繼續維持共有關係。又單獨取得土地之位
      　　　置，應由各共有人以抽籤方式決定。
丁、本院依職權履勘現場並囑託雲林縣西螺地政事務所繪製土地複丈成果圖。
    理    由
一、原告主張坐落雲林縣西螺鎮○○段五四六之二○地號土地為兩造所共有，除被告
    丁○○應有部分為八分之二外，其餘當事人之應有部分均為八分之一，共有人間
    並無不予分割之協定，亦無因物之使用目的不能分割之情形等情，業據其提出土
    地登記謄本為證，復為被告所不爭執，堪信真實。
二、各共有人得隨時請求分割共有物，但物之使用目的不能分割或契約訂有不分割之
    期限者，不在此限。共有物之分割，依共有人協議之方法行之，分割方法不能協
    議決定者，法院得因任何共有人之聲請，命為左列之分配：一、以原物分配於各
    共有人。二、變賣共有物，以價金分配於各共有人，民法第八百二十三條第一項
    、第八百二十四條第一項、第二項分別定有明文。系爭土地既無不得分割之情形
    ，共有人間亦無不分割之特約，又無法達成協議分割之共識，則原告依上開規定
    ，請求裁判分割，為有理由，應予准許。
三、裁判分割共有物訴訟，為形式之形成訴訟，其事件本質為非訟事件，故法院定共
    有物之分割方法，雖應斟酌當事人之聲明、共有物之性質、經濟效用及全體共有
    人之利益等公平決之，然不受當事人聲明之拘束。本院審酌兩造請求之分割方案
    及上開土地之性質、經濟效用及公平原則，認應採取如附圖甲案為分割方法，茲
    敘明理由如下：
　　（一）查兩造共有之系爭土地上有被繼承人林木德興建之門牌號碼西螺鎮○○路
　　　　　一三九巷一號磚造瓦頂三合院平房（如附圖西螺地政事務所九十三年四月
　　　　　八日複丈成果圖所示），靠北邊之祖厝平房現為被告庚○○使用中，此經
　　　　　本院至現場履勘屬實，有本院所製作之勘驗筆錄在卷可稽。
    （二）附圖甲案符合被告丙○○、庚○○、己○○、丁○○於調解程序中主張應
    　　　依長幼順序由祖厝往南分割之意見（見九十三年四月二十七日筆錄）。並
    　　　尊重原告與被告戊○○、甲○○三人欲保持共有之意願，使其分割後仍保
    　　　持共有關係。
    （三）系爭土地東面面臨道路，則依附圖甲案分割，兩造各自取得之土地不僅與
          應有部分折算面積相當，且形狀方正，又均能面臨道路，一則無礙交通之
          便利，一則對於分割後各筆土地之價值差距不大。
四、據上論結，本件原告之訴為有理由，依民事訴訟法第八十條之一、第八十五條第
    一項但書，判決如主文。
中　　　華　　　民　　　國　　九十三　　年　　　七　　　月　　 十三　　 日
                                臺灣雲林地方法院民事第一庭
~B法　　　官　鍾貴堯
右正本證明與原本無異。
如對本判決上訴，須於判決送達後廿日內向本院提出上訴狀
中　　　華　　　民　　　國　　九十三　　年　　　七　　　月　　 十三　　 日
~B法院書記官  張雅如
